臺灣高等法院高雄分院刑事判決　　　　110年度上訴字第825號
上　訴　人　臺灣高雄地方檢察署檢察官
上　訴　人
即　被　告　陳世彬



指定辯護人　本院公設辯護人　陳信凱
上列上訴人因毒品危害防制條例案件，不服臺灣高雄地方法院1
10年度訴字第197 號，中華民國110 年5 月31日第一審判決（起
訴案號：臺灣高雄地方檢察署110 年度偵字第2788號，併辦案號
：同署110 年度偵字第13029 號），提起上訴，本院判決如下：
    主  文
上訴駁回。
    事  實
一、陳世彬明知甲基安非他命係毒品危害防制條例所定之第二級
    毒品，未經許可，不得持有、販賣，竟意圖營利，基於販賣
    第二級毒品甲基安非他命以營利之犯意，於附表編號1 至8
    所示之時間、地點，以附表編號1 至8 所示之交易方式及金
    額，販賣第二級毒品甲基安非他命予吳永祥5 次（編號1 至
    5 ）、黃志平2 次（編號6 至7 ）、吳育廷1 次（編號8 ）
    ，均藉此以牟利。嗣經警於民國110 年1 月21日21時36分許
    ，至陳世彬之高雄市○○區○○街000 巷00號3 樓住處，並
    得其同意搜索，當場扣得門號0000000000號行動電話1 支（
    含SIM 卡1 枚），而查悉上情。
二、案經屏東縣政府警察局屏東分局報告臺灣高雄地方檢察署檢
    察官偵查起訴。
    理  由
一、證據能力：
    按被告以外之人於審判外之言詞或書面陳述，屬傳聞證據，
    原則上不得作為證據；惟按被告以外之人於審判外之陳述，
    雖不符刑事訴訟法第159 條之1 至第159 條之4 之規定，而
    經當事人於審判程序同意作為證據，法院審酌該言詞陳述或
    書面陳述作成時之情況，認為適當者，亦得為證據，刑事訴
    訟法第159 條第1 項、第159 條之5 第1 項分別定有明文。
    查本判決所引用屬於傳聞證據之部分，均已依法踐行調查證
    據程序，且檢察官、辯護人及被告於本院審理時，均明示同
    意有證據能力（本院卷第106頁），基於尊重當事人對於傳
    聞證據之處分權，及證據資料愈豐富愈有助於真實發現之理
    念，本院審酌該等證據作成時情況，並無違法取證之瑕疵，
    且無顯不可信之情形，以之作為證據應屬適當，自均有證據
    能力。
二、認定犯罪事實所憑之證據及理由：
    上開事實，業據上訴人即被告陳世彬(下稱被告)於警詢、偵
    查、原審及本院審理時均坦承不諱，核與證人即購毒者吳永
    祥、黃志平與吳育廷於警詢及偵查證述相符，並有通訊監察
    譯文表、監視器翻拍照片、電話申登人資料查詢、搜索扣押
    筆錄、扣押物品目錄表、扣押物品收據在卷可稽，足認被告
    上開任意性自白與事實相符，堪以採信。又被告販賣上開第
    二級毒品，可獲賺取免費之毒品施用等情，業據其於原審及
    本院理中供承在卷，顯見被告主觀上確有營利之意圖甚明。
    從而，本件事證明確，被告上開販賣第二級毒品犯行，均堪
    認定，應予依法論科。
三、論罪：
  ㈠核被告所為，均係犯毒品危害防制條例第4 條第2 項之販賣
    第二級毒品罪。被告持有第二級毒品甲基安非他命之低度行
    為，為販賣之高度行為所吸收，均不另論罪。臺灣高雄地方
    檢察署移請本院併辦之110 年度偵字第13029 號被告涉犯毒
    品危害防制條例一案，與本案之犯罪事實相同，為同一案件
    ，本院自得併予審理。被告所犯上開8 罪，其犯意各別，行
    為互殊，應分論併罰。
  ㈡刑之減輕事由
  ⒈被告於偵查、原審及本院審理中均自白上開販賣第二級毒品
    甲基安非他命之犯行，爰依毒品危害防制條例第17條第2 項
    規定減輕其刑。
  ⒉被告雖供出毒品來源為「蔡晴堯」、「民哥」等情，惟經屏
    東縣政府警察局屏東分局函覆指出：該局已針對被告所供出
    之「蔡晴堯」、「民哥」進行偵辦，然相關資料仍在調閱梳
    理中，暫無查獲毒品上手之情事等語，有該局回函在卷可參
    （原審卷第81頁），足認警方未能因被告供述而查獲其毒品
    來源，是被告尚無毒品危害防制條例第17條第1 項規定之適
    用。
  ㈢辯護人雖主張應依刑法第59條予以被告減刑云云。惟得依刑
    法第59條酌量減輕其刑者，必須犯罪另有特殊之原因與環境
    等情，在客觀上足以引起一般同情，認為即予宣告法定最低
    度刑期猶嫌過重者，始有其適用；至於犯罪之動機、犯罪之
    手段或犯罪後之態度等情狀，僅可為法定刑內從輕科刑之標
    準，不得據為酌量減輕之理由（最高法院97年度台上字第21
    3 號判決參照）。茲考量毒品戕害國民健康至鉅，販賣之行
    為情節尤重，更應嚴加非難，所為實乃法所不容而應以嚴禁
    ，本案被告雖坦承有附表所示8 次販賣第二級毒品犯行，且
    犯罪所得非鉅，惟其上開犯行，已均依毒品危害防制條例第
    17條第2 項規定減輕其刑，且其販毒次數達8 次，其非迫於
    自己貧病飢寒而販賣毒品，客觀上尚無足以引起一般同情之
    特殊原因與環境等情事，難認其有何情堪憫恕即科以最低度
    刑仍嫌過重之情，自無從依刑法第59條規定酌減其刑。
四、上訴駁回的理由
    原審認被告罪證明確，因而適用上開法律規定，並以行為人
    之責任為基礎，審酌被告明知毒品戕害施用者身心健康，一
    旦染癮，難以戒除，常使施用者經濟地位發生實質改變而處
    於劣勢，不僅影響正常生活，且為持續獲得毒品，或衍生其
    他犯罪，足使社會施用毒品人口增加，而相對提高社會成本
    ，減損勞動生產力，影響社會層面至深且鉅，嚴重破壞社會
    治安，向為政府嚴令禁止流通之違禁物，竟販賣毒品牟利，
    所為實應非難。惟念及被告犯後坦承犯行，態度尚佳，且係
    基於可獲賺取免費之毒品施用而為本案犯行，其獲利有限；
    復慮及本案販賣毒品數量及所獲利益，與大盤出售數量龐大
    之毒品以牟取暴利之情形有別；再兼衡被告每次販毒所得之
    多寡，及於法院審理時自陳為國中畢業、從事機械維修、月
    薪約新台幣( 下同) 30,000多元、已離婚及有三位子女之智
    識程度、經濟暨生活狀況等一切情狀，分別量處如附表所示
    之刑。又定應執行之刑部分，則參酌被告所犯上開8 罪，犯
    罪時間集中在109 年10月至同年11月間，共販賣予3 人，其
    犯罪手法相同、販售毒品數量非多且獲利有限，如以實質累
    進加重之方式定應執行刑，則處罰之刑度顯將超過其行為之
    不法內涵，而違反罪責原則，復考量因生命有限，刑罰對被
    告造成之痛苦程度，係隨刑度增加而生加乘效果，而非以等
    比方式增加，是以隨罪數增加遞減其刑罰之方式，當足以評
    價其行為之不法性之法理（即多數犯罪責任遞減原則），爰
    定其應執行有期徒刑7 年6 月，並說明沒收之法律適用（詳
    後論述）。經核原判決認事用法，核無不合，量刑已斟酌刑
    法第57條各款所列情狀，定應執行刑亦均合乎量刑裁量之外
    部界限及內部界限，而未逾越法定範圍，亦未濫用其職權，
    應屬適當。檢察官上訴指摘原判決定應執行刑過輕；及被告
    上訴指摘原審量刑及定應執行刑過重，均為無理由，應予駁
    回。
五、沒收之宣告
  ㈠供犯罪所用之物部分
    扣案IPHONE廠牌（序號：000000000000000；內含門號00000
    00000號SIM卡1枚）行動電話1支，係被告持用且供販賣附表
    毒品所用之物，為其所自承，屬供犯罪所用之物，爰依毒品
    危害防制條例第19條第1項規定宣告沒收。
  ㈡犯罪所得部分
    被告如附表所示犯行之犯罪所得分別為1,000元（編號1、3
    至8）或1,500元（編號2），均未據扣案，應依刑法第38條
    之1第1項、第3項規定諭知沒收，於全部或一部不能沒收或
    不宜執行沒收時，追徵其價額。
  ㈢至扣案之玻璃球及吸食器部分，均非屬違禁物，且無證據證
    明與本案犯罪相關，爰均不宣告沒收。
據上論結，應依刑事訴訟法第368 條，判決如主文。
本案經檢察官高永翰提起公訴，檢察官吳茂松到庭執行職務。
中    華    民    國   110    年    10    月    7     日
                  刑事第六庭    審判長法  官  李政庭
                                      法  官  王光照
                                      法  官  施柏宏
以上正本證明與原本無異。
如不服本判決應於收受本判決後20日內向本院提出上訴書狀，其
未敘述上訴理由者，並得於提起上訴後20日內向本院補提理由書
狀（均須按他造當事人之人數附繕本）「切勿逕送上級法院」。
中    華    民    國   110    年    10    月    7     日
                                      書記官  黃璽儒
附表
┌──┬─────┬──────────────┬───────────┐
│編號│時間、地點│交易方式及金額              │原審判決主文          │
├──┼─────┼──────────────┼───────────┤
│ 1  │民國109 年│陳世彬於109 年10月2 日18時5 │陳世彬販賣第二級毒品，│
│    │10 月2日18│分許，以門號0000000000號行動│處有期徒刑伍年貳月。扣│
│    │時15分許  │電話與吳永祥使用之0000000000│案之門號0000000000號行│
│    │高雄市大寮│號行動電話聯繫毒品交易，旋於│動電話壹支（含SIM 卡壹│
│    │區大寮國小│左列時、地，以新臺幣（下同）│枚）沒收。未扣案之販賣│
│    │旁        │1,000 元之價格，販賣第二級毒│毒品所得新臺幣壹仟元沒│
│    │          │品甲基安非他命1 包予吳永祥，│收，於全部或一部不能沒│
│    │          │並收受價金。                │收或不宜執行沒收時，追│
│    │          │                            │徵其價額。            │
├──┼─────┼──────────────┼───────────┤
│ 2  │109 年10月│陳世彬於109 年10月11日16時5 │陳世彬販賣第二級毒品，│
│    │11日18時38│分至同日18時33分許止，與吳永│處有期徒刑伍年肆月。扣│
│    │分許      │祥使用上開行動電話聯繫毒品交│案之上開行動電話壹支沒│
│    │高雄市大寮│易，旋於左列時、地，以1,500 │收。未扣案之販賣毒品所│
│    │區大寮路90│元之價格，販賣第二級毒品甲基│得新臺幣壹仟伍佰元沒收│
│    │3 號統一超│安非他命2 包予吳永祥，並收受│，於全部或一部不能沒收│
│    │商米奇門市│價金。                      │或不宜執行沒收時，追徵│
│    │附近      │                            │其價額。              │
├──┼─────┼──────────────┼───────────┤
│ 3  │109 年10月│陳世彬於109 年10月30日5 時41│陳世彬販賣第二級毒品，│
│    │30日5時53 │分至同日5 時48分許止，與吳永│處有期徒刑伍年貳月。扣│
│    │分許      │祥使用上開行動電話聯繫毒品交│案之上開行動電話壹支沒│
│    │高雄市大寮│易，旋於左列時、地，以1,000 │收。未扣案之販賣毒品所│
│    │區周廣街34│元之價格，販賣第二級毒品甲基│得新臺幣壹仟元沒收，於│
│    │巷8號居所1│安非他命1 包予吳永祥，並收受│全部或一部不能沒收或不│
│    │樓停車場內│價金。                      │宜執行沒收時，追徵其價│
│    │          │                            │額。                  │
├──┼─────┼──────────────┼───────────┤
│ 4  │109 年11月│陳世彬於109 年11月18日9 時14│陳世彬販賣第二級毒品，│
│    │18日11時27│分至同日13時10分許止，與吳永│處有期徒刑伍年貳月。扣│
│    │分許      │祥以上開行動電話聯繫毒品交易│案之上開行動電話壹支沒│
│    │高雄市大寮│，旋於左列時、地，以1,000 元│收。未扣案之販賣毒品所│
│    │區光明路二│之價格，販賣第二級毒品甲基安│得新臺幣壹仟元沒收，於│
│    │段291之3號│非他命1 包予吳永祥，並收受價│全部或一部不能沒收或不│
│    │旁        │金。                        │宜執行沒收時，追徵其價│
│    │          │                            │額。                  │
├──┼─────┼──────────────┼───────────┤
│ 5  │109 年11月│陳世彬於109 年11月25日7 時56│陳世彬販賣第二級毒品，│
│    │25日10時40│分至同日10時34分許止，與吳永│處有期徒刑伍年貳月。扣│
│    │分許      │祥以上開行動電話聯繫毒品交易│案之上開行動電話壹支沒│
│    │高雄市大寮│，旋於左列時、地，以1,000 元│收。未扣案之販賣毒品所│
│    │區光明路二│之價格，販賣第二級毒品甲基安│得新臺幣壹仟元沒收，於│
│    │段291之3號│非他命1 包予吳永祥，並收受價│全部或一部不能沒收或不│
│    │附近      │金。                        │宜執行沒收時，追徵其價│
│    │          │                            │額。                  │
├──┼─────┼──────────────┼───────────┤
│ 6  │109 年10月│陳世彬於109 年10月15日14時40│陳世彬販賣第二級毒品，│
│    │15日19時20│分至同日18時52分許止，以上開│處有期徒刑伍年貳月。扣│
│    │分許      │行動電話與黃志平使用之097706│案之上開行動電話壹支沒│
│    │高雄市大寮│8742號行動電話聯繫毒品交易，│收。未扣案之販賣毒品所│
│    │區大寮國小│旋於左列時、地以1,000 元之價│得新臺幣壹仟元沒收，於│
│    │附近      │格，販賣第二級毒品甲基安非他│全部或一部不能沒收或不│
│    │          │命1 包予黃志平，並收受價金。│宜執行沒收時，追徵其價│
│    │          │                            │額。                  │
├──┼─────┼──────────────┼───────────┤
│ 7  │109 年10月│陳世彬於109 年10月16日0 時1 │陳世彬販賣第二級毒品，│
│    │16日0 時39│分至同日0 時19分許止，與黃志│處有期徒刑伍年貳月。扣│
│    │分許      │平以上開行動電話聯繫毒品交易│案之上開行動電話壹支沒│
│    │高雄市大寮│，旋於左列時、地，以1,000 元│收。未扣案之販賣毒品所│
│    │區大寮國小│之價格，販賣第二級毒品甲基安│得新臺幣壹仟元沒收，於│
│    │附近      │非他命1 包予黃志平，並收受價│全部或一部不能沒收或不│
│    │          │金。                        │宜執行沒收時，追徵其價│
│    │          │                            │額。                  │
├──┼─────┼──────────────┼───────────┤
│ 8  │109 年11月│陳世彬於109 年11月8 日21時32│陳世彬販賣第二級毒品，│
│    │8 日22時30│分至同日22時17分許止，以上開│處有期徒刑伍年貳月。扣│
│    │分許      │行動電話與吳育廷使用之092807│案之上開行動電話壹支沒│
│    │高雄市大寮│1065號行動電話聯繫毒品交易，│收。未扣案之販賣毒品所│
│    │區大寮國小│旋於左列時、地，以1,000 元之│得新臺幣壹仟元沒收，於│
│    │附近      │價格，販賣第二級毒品甲基安非│全部或一部不能沒收或不│
│    │          │他命1 包予吳育廷，並收受價金│宜執行沒收時，追徵其價│
│    │          │。                          │額。                  │
└──┴─────┴──────────────┴───────────┘
附錄本案論罪科刑法條
毒品危害防制條例第4 條第2 項
製造、運輸、販賣第二級毒品者，處無期徒刑或十年以上有期徒
刑，得併科新臺幣一千五百萬元以下罰金。